Inventaris van het archief van het Vredegerecht en Rechtbank van Enkele Politie van het Kanton Schoonhoven
Nationaal Archief, Den Haag
Vredegerecht en Rechtbank van Enkele Politie te Schoonhoven
Vredegerecht Schoonhoven
1811-1813
329
1.50 meter; 25 inventarisnummers.
Normale geschreven, getypte en gedrukte documenten, geen bijzondere handschriften.
Nationaal Archief, Den Haag
Vredegerecht van het Kanton Schoonhoven
Rechtbank van enkele Politie van het Kanton Schoonhoven
Het archief van het Vredegerecht van het Kanton Schoonhoven en Rechtbank van enkele Politie van het Kanton Schoonhoven (1811-1838) bestaat uit audiëntie bladen, registers van ambtsverrichtingen, ingekomen brieven, repertoires van alle akten gepasseerd aan de griffie, en generale ordonnanties aangaande de politie te Schoonhoven.
Archiefvorming
Geschiedenis van de archiefvormer
Kort na de inlijving van ons land bij Frankrijk werd de rechterlijke indeeling geregeld nl. bij Keizerlijk Decreet d.d. 18 October 1810.
In elk kanton werd een vredegerecht en eene rechtbank van enkele politie opgericht. Gedurende het geheele bestaan der vredegerechten, tot 1 October 1838, bleef deze rechterlijke indeeling gelden, behoudens eenige wijzigingen, vastgesteld bij Koninklijk Besluit d.d. 27 April 1824.
De competentie van den vrederechter in zaken van contentieuze rechtspraak werd geregeld in art. 10 e. v. van het Keizerlijk Decreet d.d. 8 November 1810; hij had de berechting over alle persoonlijke rechten en roerende zaken tot eene waarde van 50 francs zonder appèl en tot eene waarde van 100 francs met appèl; over vorderingen tot vergoeding van schaden, toegebracht aan land en veldgewassen; over grensgeschillen; over vorderingen tegen den huurder tot herstel aan huizen; over kwesties van loon, arbeidsovereenkomst, beleediging enz. Zaken van voluntaire jurisdictie waren aan den vrederechter opgedragen door art. 405 e. v. van den Code Napoléon (benoeming van voogden), art. 476 van dien Code (emancipatie), door art. 907 e. v. van den Code de Procedure Civile (verzegeling van boedels) enz.
Van de vonnissen, door den vrederechter in civiele zaken gewezen, kwam men in appèl bij de rechtbanken van eersten aanleg.
De crimineele rechtspraak stond in verband met de verdeeling der strafbare feiten in contraventions de police, délits en crimes volgens den Code Pénal.
Art. 138 van den Code d'Instruction Criminelle bepaalde, dat de eerstgenoemde politie-overtredingen berecht moesten worden door den vrederechter als hoofd der rechtbank van enkele politie en door de maires, aldus, dat de vrederechter bevoegd was in de gemeente, waar het vredegerecht gevestigd was, terwijl zijn bevoegdheid in de andere gemeenten van zijn kanton beperkt werd door die van de maires, die o.a. optraden als de eisch beneden de 15 francs bleef en in geval van heeterdaad. Van de vonnissen dezer rechtbanken van enkele politie bestond appèl op de correctioneele kamers der rechtbanken van eersten aanleg.
Volgens het Décret Impérial d.d. 21 October 1811 behoorden tot dit kanton de gemeenten: Schoonhoven, Jaarsveld, Lopik, Oudewater en Polsbroek. Dit kanton ressorteerde onder het arrondissement Utrecht. Bij Kon. Besluit d.d. 27 April 1824 (Staatsblad no. 30) werd bepaald, dat van het arrondissement Utrecht zouden worden afgescheiden de gemeenten Schoonhoven, Oudewater, Vlist, Bonrepas en Ratelesvliet, die het kanton Schoonhoven zouden uitmaken, dat aan het arrondissement Gorinchem werd toegevoegd. De overige, tot het kanton Schoonhoven behoorende, en in de provincie Utrecht gelegen gemeenten, nl. Jaarsveld, Willige Langerak, Lopik, Zevenhoven, Cabauw en Zevender, Honcoop en Dijkveld, Noord- en Zuid-Polsbroek, zouden verenigd worden met het kanton IJsselstein, arrondissement Utrecht.
Geschiedenis van het archiefbeheer
De verwerving van het archief
3.03
Aanwijzingen voor de gebruiker
Openbaarheidsbeperkingen
Volledig openbaar.
Materiële beperkingen
Aanvraaginstructie
Openbare archiefstukken kunnen online worden aangevraagd en gereserveerd. U kunt dit ook via de terminals in de studiezaal van het Nationaal Archief doen. Om te kunnen reserveren dient u de volgende stappen te volgen:
U maakt een profiel aan op www.gahetna.nl, en logt vervolgens in
Via de archiefinventaris (alleen de beschrijvingen met rode nummers) selecteert u het gewenste archiefstuk door op de knop 'Reserveren' te klikken
In het volgende scherm geeft u aan op welke dag u het archiefstuk wilt inzien
Indien u zich bevindt in de studiezaal en een tafelnummer heeft ontvangen kunt u dit nummer vermelden. Als u geen tafelnummer heeft kunt u tafelnummer 777 laten staan
Vervolgens bevestigt u uw reservering door deze te versturen.
Verwant materiaal
Beschikbaarheid van kopieën
Beschrijving van de series en archiefbestanddelen
- VREDEGERECHT EN RECHTBANK VAN ENKELE POLITIE VAN HET KANTON SCHOONHOVEN.
  Volgens Décret Impérial d.d. 21 October 1811 behoorden tot dit kanton: Schoonhoven, Jaarsveld, Lopik, Oudewater en Polsbroek. Dit kanton ressorteerde onder het arrondissement Utrecht. Bij Koninklijk besluit d.d. 27 April 1824 (Staatsblad n°. 30) werd bepaald, dat van het arrondissement Utrecht zouden worden afgescheiden de gemeenten Schoonhoven, Oudewater, Vlist, Bonrepas en Ratelesvliet, die voortaan het kanton Schoonhoven zouden uitmaken, dat aan het arrondissement Gorinchem zou worden toegevoegd. De overige, tot het kanton Schoonhoven behoorende, en in de provincie Utrecht gelegen gemeenten, nl. Jaarsveld, Willige Langerak, Lopik, Zevenhoven, Cabauw en Zevender, Honcoop en Dijkveld, Noord- en Zuid-Polsbroek, zouden vereenigd worden met het kanton IJselstein, arrondissement Utrecht. De archieven van vredegerecht en rechtbank van enkele politie zijn als één gehéél beschouwd tijden hun ontstaan en konden ook thans niet gescheiden worden.
  - Audiëntiebladen. Met bijlagen., 1811; 1-2; 2 pakken
    Hierbij zijn ook de audiëntiebladen van de rechtbank van enkele politie.
    - 1811 Maart-Juni., 1
    - 1811 Juli-September., 2
  - Bijlagen bij de audiëntiebladen., 1811-1814; 3-4; 2 pakken
    Dit zijn dagvaardingen, ingekomen brieven, volmachten enz.
    - 1811 Maart-December., 3
    - 1814, 4
  - Audiëntiebladen van de rechtbank van enkele politie. Met bijlagen., 1819 Juni en Juli; 5; 1 omslag
  - "Registers der ambtsverrichtingen van het vredegerecht en politiegerecht." (Notulen van de zittingen.), 1811-1819; 6; 1 deel
  - Minuten van acten en vonnissen van het vredegerecht en de rechtbank van enkele politie., 1814-1838; 7-20; 14 pakken
    - 1814 en 1816., 7
    - 1817-1820, 8
    - 1821, 9
    - 1822, 10
    - 1823, 11
    - 1824, 12
    - 1825, 13
    - 1826, 14
    - 1827, 15
    - 1828, 16
    - 1830, 17
    - 1831, 18
    - 1832-1834, 19
    - 1835-1838, 20
  - Ingekomen brieven bij het vredegerecht en de rechtbank van enkele politie., 1816-1838; 21-22; 2 pakken
    - 1816-1828, 21
    - 1830-1838, 22
  - Répertoires van alle acten, gepasseerd ter griffie van het vredegerecht en de rechtbank van enkele politie., 1820-1828, 1830-1832, 1836 en 1838; 23; l pak
  - Répertoires der acten, subject aan registratie op de minuut, gepasseerd ter griffie van het vredegerecht en de rechtbank van enkele politie., 1811-1828, 1830-1836 en 1838; 24; 1 pak
  - Generale ordonnantie op de politie der stad Schoonhoven. Afschrift., 31 Januari 1828; 25; 1 stuk